【裁判字號】    89,婚,200
【裁判日期】    891221
【裁判案由】    履行同居
【裁判全文】
臺灣苗栗地方法院民事判決  八十九年度婚字第二○○號
    原      告  謝宗謹
    訴訟代理人  江錫麒律師
    被      告  甲○○      住.
右當事人間請求履行同居事件，本院判決如左：
    主    文
原告之訴駁回。
訴訟費用由原告負擔。
    事    實
甲、原告方面：
  一、聲明：被告應與原告同居。
  二、陳述：
  （一）原告與被告於民國（下同）八十年二月二十一日結婚，夫妻感情原本融洽，
        婚後並育有長女謝文婷、長子謝文鈞。詎被告近年常因小事齟齬，其後竟於
        八十八年十月二十五日藉詞前往新竹市就讀夜校，而離開兩造共同居住之住
        所，嗣原告發現被告並未有就學而無法返家同居之理由，乃請求被告返家同
        居，惟為被告所拒。
  （二）是被告無不能履行同居義務之正當理由，卻自八十八年十月二十五日起，拒
        絕履行其同居之義務，亦不照顧家中稚齡子女，所為顯難有合理說詞。雖被
        告曾聲請  鈞院八十八年度家護字第一五八號民事通常保護令，裁定原告不
        得對被告實施身體或精神上不法侵害之行為，及不得直接或間接對被告為騷
        擾及通話之行為，惟上述保護令並未免除被告履行同居之義務，為此訴請被
        告應與原告履行同居。
  三、證據：提出戶籍謄本、本院八十八年度家護字第一五八號民事通常保護令各乙
      件為證，並聲請訊問證人張添喜、李英開、李羅雪英。
乙、被告方面：
  一、聲明：如主文第一項所示。
  二、陳述：被告確實未與原告履行同居，惟係因婚後常遭原告毆打，然被告起初為
      顧及子女尚幼及家庭和諧而多所隱忍，迄八十八年十月十五日復再遭原告毆傷
      ，致左顳部皮下血腫，被告終致無法忍受而向  鈞院聲請民事通常保護令，並
      經裁定准許在案，依據該保護令，被告顯有正當理由，而得拒絕與原告履行同
      居。又被告於聲請保護令之初，僅係單純祈望制止原告繼續暴力行為，故於離
      家後仍有返家，然迄兩造於上開保護令初次於八十九年一月六日開庭當日晚間
      ，被告返家即發現鞋子遭棄置室外，翌日被告下班後即竟發現家中大門已遭換
      鎖，經報警處理亦不得其門而入，被告不得已，祗得返回娘家居住迄今，由上
      可知，係原告拒絕與被告履行同居在先，而今其訴請被告應與原告履行同居，
      顯無理由。
  三、證據：提出苗栗縣警察局員警工作紀錄簿乙件為證。
丙、本院依職權調取本院八十八年度家護字第一五八號通常保護令卷宗。
    理    由
一、原告主張其與被告於八十年二月二十一日結婚，惟被告自八十八年十月二十五日
    起即離開兩造之住所，棄家中幼子於不顧且不理家務，為此依民法第一千零零一
    條之規定，訴請被告履行夫妻同居之義務。被告則以其離家係因婚後常遭原告毆
    打，無法忍受始行離家，其間被告曾返家，惟家中大門已遭換鎖，經報警處理亦
    不得其門而入；又被告因遭受原告長期之家庭暴力，曾向本院聲請核發通常保護
    令，並經裁定准許在案，保護令現尚在有效期間，是被告應有不能履行同居之正
    當理由等語，資為抗辯。
二、原告主張兩造係夫妻，婚姻關係現尚存續中，且被告離家而未履行同居義務之事
    實，有原告所提之戶籍謄本在卷可稽，並為被告所不爭執，原告此部份之主張堪
    信為真實。惟被告辯稱其離家係因常遭原告毆打，已無法與原告共同生活等語。
    按夫妻互負同居之義務。但有不能同居之正當理由者，不在此限。民法第一千零
    零一條定有明文。是本件所應審究者厥為，被告是否有拒絕同居之正當理由。查
    原告婚後自八十年間起確曾多次毆打被告，最後一次係於八十八年十月十五日等
    事實，業據被告於本院八十八年度家護字第一五八號通常保護令事件中，提出診
    斷證明書乙紙為證，且原告於該案審理中對於其對被告實施毆打之不法侵害行為
    乙節亦不爭執；此業經本院依職權調取本院八十八年度家護字第一五八號通常保
    護令卷宗核閱無誤，且有該保護令在卷可按。是被告所辯有遭原告毆傷之事實，
    應堪信為真實。從而被告抗辯以伊有拒絕同居之正當理由，即屬有理，原告請求
    被告履行同居義務，自難准許。況查，本件被告因原告上開家庭暴力之傷害行為
    ，已向本院聲請通常保護令，經本院於八十九年一月十日核發八十八年度家護字
    第一五八號通常保護令並經確定在案，而依該保護令主文明載：「相對人（即原
    告）不得對被害人甲○○（即被告）實施身體或精神上不法侵害之行為。相對人
    不得直接或間接對於被害人甲○○為騷擾及通話行為。」觀之，於該保護令之有
    效期間一年內，而本件尚在該保護令有效期間內，審酌前開保護令核發之目的，
    在於防治家庭暴力及保護被害人之權益，命原告不得對被告實施身體或精神上不
    法侵害之行為，亦不得直接或間接對被告為騷擾及通話行為等情以觀，是如允許
    原告得起訴命被告履行同居，則該保護令核發之目的將蕩然無存，是故原告請求
    命被告履行同居，衡諸民法一千零一條但書規定及前揭所述，並無理由，當難准
    許。
三、綜上所述，本件被告既有不能同居之正當理由，原告訴請被告履行同居，核無理
    由，應予駁回。
四、本件事證已臻明確，兩造其餘主張及舉證，核與本件判決結果並無影響，爰不另
    為詳加論述，併此敘明。
五、結論：本件原告之訴為無理由，依民事訴訟法第七十八條，判決如主文。
中      華      民      國    八十九    年     十二     月    二十一    日
                      臺灣苗栗地方法院民事庭
~B法      官  林燦都
右為正本係照原本作成。
如對本判決上訴，須於判決送達後二十日內向本院提出上訴狀。
~B法院書記官  林碧鳳
中      華      民      國    八十九    年     十二     月    二十一    日


司法院資訊處製作；財團法人民間司法改革基金會備份。
